【裁判字號】    97,聲再,451
【裁判日期】    980119
【裁判案由】    偽造文書等
【裁判全文】
臺灣高等法院刑事裁定                 97年度聲再字第451號
再審聲請人
即自訴人    辛○○
被      告  甲○○
            乙○○
            庚○○
            己○○
            戊○○
            丙○○
            丁○○○
上列聲請人因自訴被告等人偽造文書案件，對於本院93年度上訴
字第2568號確定判決，聲請再審，本院裁定如下：
    主  文
再審之聲請駁回。
    理  由
一、聲請再審意旨略以：
  (一)、切結書與代書辨理分割合併再分割及聲請建照、土地使用
      同意書變更全部使用同一套印章。該套印章在被告甲○○
      或代書即被告乙○○那裡，因為辦理登記等代書業務隨時
      會有補章或認章，故該切結書係代書乙○○所寫簽名及蓋
      章，而有偽造文書背信等犯行。代書乙○○以假藉辨代書
      事務，取得聲請人即自訴人辛○○之印鑑及印鑑證明書，
      將第一次分割後之97-15地號登記在代書乙○○其妻即被
      告丁○○○名下，並將97-350、97-351等地號過戶至甲○○名下。後再次將聲請人所有之97-337及97-368等地號，
      於78年間共同申請第四張建照而有背信侵占等犯行。另同
      段97-322、97-337、97-368等地號合計約600平方公尺現
      仍為聲請人所有，分別被甲○○及乙○○盜用印文於78年
      間申請第三、四張建照，造成被佔用。原地主每年均要繳
      地價稅，陳、湯二人並將該三筆權狀侵占為己有，其中
      97-337號地因分割而增97-368地號，有侵占、偽造文書等
      連續犯行。
  (二)、將合建契約書及甲○○與代書乙○○等於桃園地院87自字
      第53 號出庭後所提出的切結書及收據放在一起，即可看
      出切結書及收據均係偽造的：
  1、(1)切結書是偽造的，沒有任何證據能力。該切結書為代書
       乙○○所寫，地主該三顆印章為彼等盜刻及盜用，在甲○○或乙○○那裡，自切結書至最後地目變更均用該三
       顆印章。只因呂源金出庭做偽證謂該切結書章是辛○○
       蓋的，為法院採信，那後面數十件之同一套印章是誰蓋
       的呢?
     (2)甲○○及乙○○及證人呂源金於庭上均謂簽合建契約書
       時，有提到切結書之事，因當時忘了後來才補簽，全係
       虛偽的。
  2、切結書及收據與事實亦完全對不到，互相矛盾。按合建契
     約書並未有任何畸零地，3133平方公尺之建地不是畸零地
     ，為何聲請人要與甲○○簽切結書將所分得之側間房屋全
     部歸甲○○所有，因為乙○○為聲請人所指定的代書，並
     有親戚關係，但代書乙○○意圖圖利參與分配，為隱匿不
     法所得而偽造的，將聲請人等所分配到房屋及土地登記在
     妻兒的名下再賣出，故代書與建商合夥再參與分配。
  (三)、切結書為該詐騙集團行騙偽造文書等犯行之重要證據。
  1、地主依合建契書所分取八間房屋全部歸甲○○取得，該詐
     騙集團將合建契約書所約定之24戶變更為為32 戶，只因黃
     瑞春於76年間結婚有立即需要，故保留一間其餘全部為該
     詐騙集團自行分配銷售，甚至過戶至代書即被告湯發煜 (
     即被告戊○○：乙○○之子)名下再轉售出去。
  2、所在基地外其餘土地，全部由甲○○取得，甲○○及代書
     乙○○合夥將一建照分成四建照縮小每戶面績，將自行變
     更後剩於土地登記在甲○○及代書乙○○其妻名下，於78
     年間再申請第三、四張建照，再建屋轉售，剩下97-322、
     97-337、97-368三筆來不及售出，但仍侵佔該三筆土地所
     有權狀，現該三筆為佔有人使用，聲請人等每年還得繳地
     價稅。
  3、甲○○及代書乙○○所偽造收據日期為77年8月3日，則77
     年8月3日後所再興建之第三、第四建照應與其所偽造之切
     結書及收據無關，係另一階段，當做是第二階段。按合建
     契約只有一建照24戶 (一個完工期限)，以自行變更，變更
     而變為四建照，變為共32戶，因黃瑞春的問題按合建契約
     書所分取八間房屋 (改為七間)全部歸甲○○取得 (代書乙○○等貪圖利益參與分配)。
  (四)、偽造收據係不得已按詐騙集團所提之切結書施以詐術。事
      實上收據等於虛設，與所偽造之切結書互相矛盾。
  1、聲請人依甲○○指定於77年7月13日於台灣中小企業銀行楊
     梅分行開戶並將存摺封面附有帳號影印給他，謂會先匯一
     筆錢到該帳戶。於77年8月6日打電話說已匯錢入帳，就該
     筆357萬1376元，該收據之辛○○之簽名，應係代書乙○○
     代簽。如切結書有幫別人代簽名的習慣，為了偽造起見可
     以模仿，重點是與事實不相符，切結書如果是真的顯然收
     據便是假的，切結書之意思，除了多送一間房屋及三筆土
     地來不及過戶，其餘完全符合甲○○及代書乙○○等於法
     院應訊時之陳述，只不過是偽造的。
  2、地主於77年4月26申請印鑑證明書數份及印鑑交于代書乙○○，而最後二筆登記申請書97-349,00-000-00-000過戶收
     件日期為77年5月20日，而其收據日期為同年8月3日事隔快
     三個月多。
  3、甲○○及代書乙○○將聲請人等因合建所應分得之七間房
     屋以甲○○及湯發煜之名義，自行出售，而收款明細全寫
     字在買賣契約書上且均有收款人之簽名或蓋章 (請見桃地
     院81自字第53號住戶證人於開庭訊問所提之買賣契約書)證
     明該房屋款全被甲○○及乙○○等收走，符合聲請人等所
     提告主張之被甲○○及湯奉進自行出售。而與原地主無任
     何買賣關係及契約。
  4、每間房屋出售均有買賣契約書，其自行出售聲請人等之七
     間房屋及因變更 (縮小每戶面積)剩餘之土地，其授權來自
     甲○○及代書乙○○偽造的切結書 (全部歸甲○○所有)。
     聲請人於87年8月3日尚未取得1075萬怎可能簽收該收據。
  (五)、為此爰依刑事訴訟法第422條第1項第1款、第2款及同法第
      425 條規定聲請再審。
二、按免訴判決確定後，有下列情形之一者，得為受判決人之不
    利益聲請再審：「一、有第420條第1款、第2款、第4款或第
    5款之情形者。」、「二、受無罪或輕於相當之刑之判決，
    而於訴訟上或訴訟外自白，或發現確實之新證據，足認其有
    應受有罪或重刑判決之犯罪事實者。」、「三、受免訴或不
    受理之判決，而於訴訟上或訴訟外自述，或發見確實之新證
    據，足認其並無免訴或不受理之原因者。」刑事訴訟法第
    422條定有明文，至自訴人為受判決人之不利益聲請再審者
    ，以有刑事訴訟法第422條第1款規定之情形為限，刑事訴訟
    法第428條第1項但書定有明文。是自訴人如以同法第422 條
    第2款規定為據，為受判決人不利益聲請再審，即與法律規
    定不相符合。又同法第422條第1款規定，自訴人為受判決人
    之不利益聲請再審，以有同法第420條第1款、第2款、第4款
    、第5款之「原判決所憑之證物已證明其為偽造或變造者」
    ；「原判決所憑之證言、鑑定或通譯，已證明其為虛偽」；
    「原判決所憑之通常法院或特別法院之裁判，已經確定裁判
    變更者」；「參與原判決或前審判決或判決前所行調查之法
    官，或參與偵查或起訴之檢察官，因該案件犯職務上之罪已
    經證明者，或因該案件違法失職已受懲戒處分，足以影響原
    判決者」等理由為限。又同法第420條第2項亦規定：第1項
    第1款至第3款及第5款情形之證明，以經判決確定，或其刑
    事訴訟不能開始或續行非因證據不足者為限，始得聲請再審
    。
三、聲請人雖以甲○○及乙○○及證人呂源金等證言，主張其等
    證詞虛偽，並就切結書及收據提出「切結書合建契約書收據
    比較表」、「土地分割、合併、地目變更登記申請書」、「
    過戶登記申請書」、「97-322、97-337、97-368地籍圖及謄
    本」等證物為證，主張切結書及收據均係偽造等語。然查，
    聲請人僅係以己身之論述主張證人之證言或證物有虛為，並
    未提出證明該等證人確已因偽證罪及證物為偽造或變造之刑
    事確定判決，或其刑事訴訟不能開始或續行非因證據不足之
    證據，故均不足據為開始再審之依據。是本件聲請再審，核
    與前述自訴人為受判決人之不利益聲請再審之要件不符。從
    而，本件聲請人聲請再審之程序，顯然違背前揭法律規定，
    應予駁回。
四、綜上，聲請人所述並無合於刑事訴訟法第422條第1款所定之
    情形，自難認為有再審之理由，應予駁回。
中    華    民    國    98    年    1     月    19    日
                  刑事第二十二庭審判長法  官  何菁莪
                                      法  官  李麗珠
                                      法  官  洪于智
以上正本證明與原本無異。
如不服本裁定，應於收受送達後五日內向本院提出抗告狀。
                                      書記官  強梅芳
中    華    民    國    98    年    1     月    20    日


司法院資訊處製作；財團法人民間司法改革基金會備份。
